【裁判字號】    98,易緝,43
【裁判日期】    980422
【裁判案由】    詐欺
【裁判全文】
臺灣臺中地方法院刑事判決  98年度易緝字第43號
公  訴  人  臺灣臺中地方法院檢察署檢察官
被      告  甲○○
選任辯護人  陳修仁律師
上列被告因詐欺案件，經檢察官提起公訴（96年度偵字第18799
號），本院判決如下：
    主  文
甲○○無罪。
    理  由
一、公訴意旨略以：被告甲○○於民國九十六年五月間，在臺中
    縣太平市頭汴坑山區發現證人即被害人乙○○（下稱證人乙
    ○○）於九十六年五月一日所張貼之尋車啟事，因而得知證
    人乙○○於九十六年三月十九日失竊車牌號碼三九二○－Ｈ
    Ｚ號自小客車，而急於尋回失竊車輛，竟基於意圖為自己不
    法所有之犯意，於同年五月十一日十一時許，撥打尋車啟事
    上所留下之電話號碼，與證人乙○○相約在臺中市○○○街
    八十五之一號二樓被告之租屋處，並向證人乙○○佯稱其可
    以以符咒找回失竊車輛，但需花錢消災共需收取費用新臺幣
    （以下同）九千六百元（每日六百元，連續作法十六日），
    使證人乙○○因而陷於錯誤，當場交付訂金二千元，被告則
    交付證人乙○○符咒三張及手寫咒語二張（起訴書誤載為各
    一張）。至同年月十三日被告再以電話聯絡證人乙○○，並
    向證人乙○○佯稱若仍未尋獲失竊車輛需作法事，每日需收
    費六百元，嗣於同年月二十九日仍未尋獲失竊之車輛，證人
    乙○○因而發覺有異，始報警偵辦，因認被告涉有刑法第三
    百三十九條第一項之詐欺取財罪嫌云云。
二、本件公訴人認被告涉有刑法第三百三十九條第一項之詐欺取
    財罪嫌，無非係以證人乙○○之指訴，輔以被告所交付之符
    咒三張及手寫咒語二張及證人乙○○所提出之車輛失竊證明
    單一紙為其論據。
三、按犯罪事實應依證據認定之，無證據不得認定犯罪事實；又
    被告否認犯罪事實所持之辯解，縱屬不能成立，仍非有積極
    證據足以證明其犯罪行為，不能遽為有罪之認定，刑事訴訟
    法第一百五十四條第二項、最高法院三十年上字一八三一號
    判例參照。復按刑事訴訟法上所謂認定犯罪事實之證據，係
    指足以認定被告確有犯罪行為之積極證據而言，該項證據自
    須適合於被告犯罪事實之認定，始得採為斷罪資料；且犯罪
    事實之認定，應憑真實之證據，倘證據是否真實尚欠明顯，
    自難以擬制推測之方法，為其判斷之基礎；另證據之證明力
    ，固屬於法院判斷之自由，惟證據本身如有瑕疵，則在瑕疵
    未能究明以前，遽採為有罪之根據，即難謂適法，最高法院
    二十九年上字第三一○五號、五十三年臺上字第六五六號及
    三十二年上字第九七一號分別著有判例可資參照。又以被害
    人之陳述為認定犯罪之依據時，必其陳述並無瑕疵，且就其
    他方面調查，又與事實相符，始足認有證據能力（參照最高
    法院六十一年臺上字第三○九九號判例）；所謂無瑕疵，係
    指被害人所為不利被告之陳述，與社會上一般生活經驗或卷
    存其他客觀事實並無矛盾而言；至所謂就其他方面調查認與
    事實相符，非僅以所援用之旁證足以證明被害結果為已足，
    尤須綜合一切積極佐證，除認定被告確為加害人之可能外，
    在推理上無從另為其他合理原因之假設，若有不合於此，即
    不能以被害人之陳述作為論斷之證據。又詐財罪之成立，要
    以加害者有不法而取得財物之意思，實施詐欺行為，被害者
    因此行為，致表意有所錯誤，而其結果為財產上之處分，受
    其損害。若取得之財物，不由於被害者交付之決意，不得認
    為本罪之完成，最高法院十九年上字第一六九九號判例意旨
    參照。另按刑法第三百三十九條第一項詐欺罪之成立，以意
    圖為自己或第三人不法所有，以詐術使人交付所有物為要件
    ，而所謂以詐欺使人交付，必須被詐欺人因詐術而陷於錯誤
    ，若其所用方法不能認為詐欺，且交付人亦不致陷於錯誤，
    即不構成該罪，最高法院四十六年臺上字第二六○號判例意
    旨參照。
四、訊據被告甲○○固坦承伊有告知被害人乙○○可以買金紙、
    水果等方法拜土地公，車子即可順利找回，惟被告仍堅詞否
    認伊有何詐欺取財之犯行，辯稱：是被害人乙○○未依其指
    示準備金紙、水果，伊並未向被害人乙○○說要作法會，須
    九千六百元，而被害人乙○○所交付之二千元，只是作為買
    水果及金紙用，伊無詐欺之行為等語。經查：
（一）證人乙○○於第一次與被告見面時，即不相信以燒符咒之
      方式得尋獲車輛，故未將收受之符咒焚燒或朗誦咒語，其
      之所以交付被告金錢，是因為懷疑被告與擄車勒贖集團係
      同夥，乃欲以交付二千元之方式，找出擄車勒贖集團之人
      等情，業據證人乙○○於本院審理時結證綦詳（本院卷第
      六十五頁），故本件被告縱有向證人乙○○宣稱得以其交
      付之符咒及咒語代為尋車，但因證人乙○○自始即不相信
      以此方式得將車輛尋回，僅因片面認定被告與其接獲之擄
      車勒贖集團之勒索電話有關，思藉此方式以找出幕後擄車
      勒贖之人，故亦未焚燒符咒及朗誦咒語，凡此均徵證人乙
      ○○並未因此陷於錯誤甚明。
（二）復按刑法第三百三十九條第一項所謂之詐術，並不以欺罔
      為限，即利用人之錯誤而使其為財物之交付，亦不得謂非
      詐欺，最高法院二十四年上字第四五一五號判例意旨參照
      。經查，本件證人乙○○之所以交付二千元予被告，乃因
      認為被告與擄車勒贖集團有關，既如前述，而證人乙○○
      第一次與被告見面時，即將其車遺失且接獲擄車勒贖集團
      電話乙事告知被告，故被告是否利用證人乙○○「誤認被
      告係擄車勒贖集團之人」而使證人乙○○為財物之交付，
      或有可疑之處。然查，被告並無表示其為擄車勒贖集團之
      人，也未表示有管道可接觸擄車集團之人，僅表示曾經有
      幫人找回機車之經驗，且說只要依照被告所說之方式，就
      沒有問題等情（參本院卷第六十七頁），業據證人乙○○
      於本院審理時結證綦詳，從而，被告除告知以符咒及咒語
      方式找車外，其於知悉證人乙○○車輛遺失且接獲擄車勒
      贖集團電話之訊息後，並無傳遞任何與所謂「擄車勒贖集
      團」有關之事項，其無任何利用證人乙○○之錯誤而使其
      為財物交付之情況，亦與詐欺不符。
（三）至於何以證人乙○○會將被告誤為擄車勒贖集團之人，據
      證人乙○○於本院審理時結證稱，因車子失竊一星期後，
      在被告打電話給伊前，曾接獲勒索電話，但因當時手機電
      池壞掉，故無法與勒索者聯絡上…第一次見被告時，被告
      很有自信說可以找到車子，伊覺得這是唯一可以找回車子
      之線索…因為伊懷疑被告與擄車勒贖集團之人為同夥等語
      （參本院卷第六十四頁反面、第六十五頁），故本件係因
      證人乙○○於遇見被告前，即已接獲擄車勒贖集團之電話
      ，而被告以證人乙○○不能置信之「燒符咒及念咒語」方
      式尋車，卻又表現自信，從而證人乙○○始主觀上逕自加
      以聯結，而懷疑被告為擄車勒贖集團之人，進而思以交付
      二千元方式，圖找出幕後之擄車勒贖集團，此乃證人乙○
      ○片面猜測，並非被告行為所致，尤為明確。
（四）又證人乙○○於第二次會面時，曾私自攜帶錄音筆前往，
      其因乃第一次見面時，被告表現很有自信，且向證人乙○
      ○要錢，但又不敢簽收，證人乙○○乃攜帶錄音筆前去等
      情，業據證人乙○○於本院審理時結證綦詳（本院卷第六
      十五頁反面），而證人乙○○亦自承是因被告第一次見面
      時表現很有自信，其認為係唯一得找回車輛之線索，故於
      第二次見面時交付二千元予被告等語（參本院卷第六十四
      頁反面），可見證人乙○○第二次前去，一方面內心有所
      疑慮，故攜帶錄音筆以自保，他方面又認為被告係擄車勒
      贖集團之人，而欲以此方式找出背後擄車勒贖集團之人，
      益徵證人乙○○金錢之交付，尤與被告之行為無涉，更為
      明確。
五、從而，本件被告縱有告知以燒符咒及念咒語方式，得將失竊
    之車輛找回，並收受證人乙○○所交付之金錢，然由證人乙
    ○○之證述可知，本件係證人乙○○於遇見被告前，即已因
    接獲擄車勒贖集團之電話，但因偶然之行動電話故障而無法
    追查，嗣後又遇見被告以不能令證人乙○○置信，但卻又自
    信滿滿之表現，使證人乙○○片面認定被告即為擄車勒贖集
    團之人，惟本件被告除告知前揭方式外，並無傳遞任何其為
    擄車勒贖集團之人或與擄車勒贖集團相關之資訊，純粹係證
    人乙○○片面聯結，希冀以二千元之交付，進一步找出幕後
    擄車勒贖集團之人，故本件被告告知燒符咒及念咒語得找回
    車輛之行為，並未使證人乙○○因而陷於錯誤，且證人乙○
    ○之金錢交付，亦與被告之告知行為無涉；而被告於知悉證
    人乙○○車輛遺失，且接獲擄車勒贖集團之勒索電話，亦未
    利用證人乙○○之誤認，使證人乙○○為財物之交付，自不
    得徒據證人乙○○之單一指述，作為認定被告確有公訴人所
    指前揭犯行之不利證據。基上，揆諸前揭說明，參諸卷內現
    存證據，既無法證明被告確有上開詐欺取財之犯行，且復查
    無其他積極證據足資證明被告有公訴人所指之行為，核屬不
    能證明被告犯罪，自應諭知被告無罪之判決。
據上論斷，應依刑事訴訟法第三百零一條第一項前段，判決如主文。
中    華    民    國    98    年    4     月    22    日
                刑事第七庭  審判長法  官  陳慧珊
                                  法  官  丁智慧
                                  法  官  林慶郎
右正本證明與原本無異。
如不服本判決，應於判決送達後十日內向本院提出上訴狀，上訴
於臺灣高等法院臺中分院（須附繕本）。
                                  書記官  廖春玉
中    華    民    國    98    年    4     月    22    日


司法院資訊處製作；財團法人民間司法改革基金會備份。
